臺灣高等法院臺南分院刑事判決　　　　　　 九十一年度上訴字第一二一七號　 Ｃ
　　　上　訴　人
　　　即　被　告　丙　○　○
　　　共　　　同
　　　選任辯護人　嚴　庚　辰　律師
右上訴人因過失致死案件，不服臺灣嘉義地方法院八十九年度訴字第六五五號中華民
國九十一年九月六日第一審判決（起訴案號：臺灣嘉義地方法院檢察署八十九年度偵
字第六三三七號、八十九年度調偵字第一六０號），提起上訴，本院判決如左：
      主      文
上訴駁回。
      事      實
一、甲○○曾於八十七年九月三十日，因妨害家庭案件，經原審法院判處有期徒刑六
    月確定，並於八十八年五月二十八日易科罰金執行完畢。緣丙○○係臺南縣新營
    市○○里○○路二十一號「盟洋水電工程機工程行」（下簡稱盟洋工程行）負責
    人，自八十九年七月一日起，以每月薪資新臺幣（下同）三萬五千元僱用甲○○
    ，擔任管線埋設之現場工地主任，二人均為從事業務之人；嗣「盟洋水電工程機
    工程行」承攬臺灣電力股份有限公司嘉義區營運處承攬在嘉義市○○路段開挖道
    路從事埋設地下管線工程，並於八十九年六月二十九日向嘉義市政府申請開挖道
    路，核准期間為八十九年七月一日至同年八月三十一日，然於八十九年七月二十
    日，在嘉義市○○路段開挖道路從事埋設地下管線工程時，本應注意道路開挖後
    ，應迅速回填及採取設置適當警告標誌之安全措施，而依當時情事，並無不能注
    意之情形，而於當日下午五時下工後，竟疏未注意，未將開挖道路確實回填及設
    置夜間燈光警告標誌，以避免人車行經該路段發生行車事故，同日晚上十一時許
    ，賴盟書騎乘車牌號碼ＵＧＮ－一二三號輕機車，途經該路段時，因地面凹凸不
    平，致機車不慎滑倒，造成賴盟書受有頭部外傷、下顎骨骨折、顱底骨折及硬腦
    膜下出血等傷害並肇致腦中樞神經系統感染、衰竭及水腦症，經送嘉義市聖馬爾
    定醫院急救，延至同年十月二十一日上午一時五十分不治死亡。
二、案經賴盟書之父乙○○訴由嘉義市警察局第二分局報請臺灣嘉義地方法院檢察署
    檢察官偵查及檢察官自動偵查起訴。
      理      由
一、訊之上訴人即被告丙○○、甲○○均固承於右揭時地施工之事實，惟均矢口否認
    有過失犯行，丙○○辯稱：伊係盟洋水電工程機工程行負責人，但未去工地，現
    場應由領班林長村負責，且當天收工時確有回填開挖部分，因大雨沖涮造成路面
    不平，非伊責任云云。甲○○辯稱：伊當天不在現場，如現場有問題，領班會找
    我寫施工內容，吳文安是工地主任，當天請我代理云云。
二、經查：
  (一)右揭時地因盟洋工程行施工後道路回填不當及與垂楊路施工路段未設置警告標誌
    致賴盟書騎駛機車不慎摔倒致死之犯罪事實，業據被告丙○○、甲○○分別於警
    訊及偵查中自承過失不諱，核與賴盟書之父乙○○指訴及證人即到場處理之警員
    林建男證述情節相符，並有臺灣嘉義地方法院檢察署相驗屍體證明書、驗斷書（
    詳相驗卷第二一至二六頁）、天主教聖馬爾定醫院診斷證明書（詳警卷第六頁）
    可佐，及道路交通事故調查報告表、現場照片二十幀、臺灣電力股份有限公司嘉
    義區營業處配電工程採購承攬契約及挖掘道路申請書附卷可稽（詳警卷第七至二
    十頁）。
  (二)訊之證人即臺灣電力公司本件工程現場監工人員黃品彰於原審結證稱：本件工程
    由盟洋工程行承包，工安人員是吳文安，而工安人員要對工程品質及安全負責，
    要有執照，不能隨便找人；事故發生當天吳文安是請甲○○代理，甲○○算是現
    場負責人之一，伊平常要和工頭溝通都是透過甲○○（詳原審卷第六一至六七頁
    ）。另證人即本件施工人員何瑞治、林財丁、蘇家興證稱：吳文安不在工地監管
    時，都是甲○○負責等語（詳原審卷第一一四、一一五頁），顯見被告甲○○確
    為現場負責人無訛，其即負有工程監督之責，上開所辯顯不可採。
  (三)被告丙○○係工程行負責人，明知對工程品質及安全負責之工安人員應有執照，
    不能隨便找人代理；而盟洋工程行承包本件工程，工安人員是吳文安，而吳文安
    於事故發生前之同年五月六日已他調至臺南另一工地，而由甲○○代理，甲○○
    並非工安人員，且無執照，足徵被告丙○○對現場工地安全維護有明顯疏失。且
    案發日白天下雨晚間並未下雨；且當時路面有坑洞，施工完是用泥土填補，因為
    下午下雨流失，所以還是造成坑洞，亦經到場警員於原審到庭結證在卷（詳原審
    卷第一一二頁）。足徵被告原工安人員吳文安已調往臺南，未選派適格工安人員
    執行職務，且當天收工時工地並未確實回填，又因天雨卻未加強注意安全，所辯
    當天收工時確有回填開挖部分，因大雨沖涮造成路面不平，自不可採。
  (四)本件車禍被害人賴盟書因此受傷死亡，亦經臺灣地方法院檢察署檢察官督同檢驗
    員相驗屬實，製有勘驗筆錄、相驗屍體證明書、驗斷書在卷可憑。被告等開挖道
    路從事埋設地下管線工程，本應注意道路開挖後，應迅速回填及採取設置適當警
    告標誌之安全措施，而依當時情事，並無不能注意之情形，而當天天候雨，僅以
    泥土回填，會造成雨水沖失，應為被告等所能注意，渠等竟疏未注意加強回填確
    實及設置夜間燈光警告標誌，雨後亦未予巡視注意安全，而肇致本件車禍。且本
    件送請臺灣省嘉雲區車輛行車事故鑑定員會鑑定結果亦認定施工單位施工不當且
    夜間未妥設警示標誌，為肇事原因，有該委員會九十年七月二十日嘉鑑字第九０
    ０七０二號鑑定書可按。渠等之過失行為，與被害人賴盟書之死亡結果間，自具
    有相當因果關係。
  (五)綜上，本件事證明確，被告等業務過失致死犯行，均堪以認定。
三、查丙○○係盟洋工程行負責人，僱用甲○○擔任管線埋設之現場工地主任，均為
    從事業務之人，開挖道路從事埋設地下管線工程，疏未注意將開挖道路確實回填
    及設置夜間燈光警告標誌，以防止人車行經該路段發生事故，賴盟書騎乘輕機車
    ，因地面凹凸不平，致機車不慎滑倒，造成賴盟書受有頭部外傷、下顎骨骨折、
    顱底骨折及硬腦膜下出血等傷害，並肇致腦中樞神經系統感染、衰竭及水腦症，
    經救治無效死亡。核渠二人所為，均係犯刑法第二百七十六條第二項業務過失致
    人於死罪。被告甲○○曾於八十七年間犯妨害家庭罪，經原審法院判處有期徒刑
    六月確定，並於八十八年五月二十八日易科罰金執行完畢，有臺灣高等法院被告
    全國前案紀錄表各一份在卷可稽，其於五年之內，再犯本件最重本刑為有期徒刑
    以上之罪，為累犯，依刑法第四十七條規定加重其刑。
四、按刑法第四十一條第一項已於中華民國九十年一月四日修正規定：「犯最重本刑
    為五年以下有期徒刑之罪，而受六月以下有期徒刑或拘役之宣告，因身體、教育
    、職業或家庭之關係或因其他正當事由，執行顯有困難者，得以一元以上三元以
    下折算一日，易科罰金。但確因不執行所宣告之刑，難收矯正之效或難以維持法
    秩序者，不在此限。」並於同年月十日經總統公布施行，本案被告等犯罪時間為
    八十九年七月二十日，渠等行為後法律已有變更，自應依刑法第二條前段規定適
    用裁判時之法律，合予敘明。
五、原審以被告二人罪證明確，因予適用刑法第二條第一項前段（原判決漏引，應予
    訂正）、第二百七十六條第二項、第四十七條、第四十一條第一項前段、第七十
    四條第一款，罰金罰鍰提高標準條例第一條前段、第二條規定，並審酌被告等犯
    罪後業已與被害人父母成立調解，並已賠償二百六十萬元，此有嘉義市東區調解
    委員會調解筆錄協議書及和解書各一件在卷為憑（詳八十九年度調偵字第一六０
    號卷第十一、十二頁），及其等生活狀況、智識程度、犯罪所生危害與犯罪後之
    態度等一切情狀，分別量處丙○○有期徒刑五月；甲○○有期徒刑六月，並諭知
    如易科罰金以三百元折算一日之標準。末查被告丙○○前未曾受有期徒刑以上刑
    之宣告，有臺灣高等法院被告全國前案紀錄表附卷可稽，因一時過失，致罹刑典
    ，犯罪後已知悔悟，並賠償被害人家屬，經此次起訴審判，宣告有期徒刑五月後
    ，當知所警惕，信無再犯之虞，因認其所受宣告之刑，以暫不執行為適當，爰併
    諭知緩刑三年，以啟自新。本院經核原判決認事用法，並無不合，量刑亦稱允當
    。上訴意旨，仍執前詞，否認有過失責任，並指摘原判決不當，均無理由，應予
    駁回。
據上論斷，應依刑事訴訟法第三百六十八條，判決如主文。
本案經檢察官廖椿堅到庭執行職務。
中    華    民    國      九十一      年      十一      月    二十六    日
                                  臺灣高等法院臺南分院刑事第一庭
                                      審判長法官  茆    臺    雲
                                            法官  蔡    長    林
                                            法官  李    文    福
右正本證明與原本無異。
如不服本判決，應於判決送達後十日內向本院提出上訴狀，其未敘述理由者並應於提
出上訴狀後十日內向本院補提理由書（應附繕本)。
                                      法院書記官  李    良    倩
中    華    民    國      九十一      年      十一      月    二十七    日
附錄法條：
刑法第二百七十六條：
因過失致人於死者，處二年以下有期徒刑、拘役或二千元以下罰金。
從事業務之人，因業務上之過失犯前項之罪者，處五年以下有期徒刑或拘役，得併科
三千元以下罰金。
